【裁判字號】    98,抗,174
【裁判日期】    980629
【裁判案由】    本票裁定
【裁判全文】
臺灣臺中地方法院民事裁定               98年度抗字第174號
抗  告  人  乙○○
相  對  人  甲○○
上列抗告人與相對人間因聲請本票裁定事件，抗告人對於中華民
國98年3月30日本院簡易庭98年度司票字第3204號裁定提起抗告
，本院裁定如下：
    主  文
抗告駁回。
抗告程序費用新台幣壹仟元由抗告人負擔。
    理  由
一、本票執票人，依票據法第123條規定，聲請法院裁定許可對
    發票人強制執行，係屬非訟事件，此項聲請之裁定及抗告法
    院之裁定，僅依非訟事件程序，就本票形式上之要件是否具
    備予以審查為已足，並無確定實體上法律關係存否之效力，
    如發票人就票據債務之存否有爭執時，應由發票人提起確認
    之訴，以資解決，殊不容於裁定程序中為此爭執（最高法院
    56年台抗字第714號、57年台抗字第76號判例參照）。
二、本件相對人主張：其執有抗告人所簽發如原裁定所示未載到
    期日之本票1紙（下稱系爭本票），並記載免除作成拒絕證
    書，惟詎經提示未獲付款，因依票據法第123條規定，聲請
    裁定許可強制執行等情，並據其提出本票1紙為證，原裁定
    予以准許，即無不合。
三、抗告意旨略以：
  (一)相對人所持有系爭本票之債權並非借款或債權屬為無效。且
    系爭本票並沒有填寫到期日應屬無效票，另抗告人印象中沒
    有簽發系爭本票，只有當初口頭上之應諾，系爭本票是否實
    在，實有爭議。
  (二)縱抗告人或於民國（下同）91年間簽發系爭本票，而抗告人
    簽發系爭本票乃因兩造間曾共同投資經營酒店，而相對人所
    投資之款項金額新台幣（下同）50萬元係由抗告人經手收受
    ，雙方並言明在先如果酒店未能開張，系爭本票作為賠償保
    證債權票。但同年共同投資之酒店均如期開張並營業，系爭
    本票即應自動失效，抗告人因工作繁忙，而忘了取回系爭本
    票。是系爭本票才會沒有簽發到期日，且該本票也已罹於三
    年之時效。
  (三)再者，酒店經營中相對人要求親自收受每日營業金，不料相
    對人卻將該營業金侵占為己有，並消失無蹤且聯絡不到人，
    造成抗告人與該酒店莫大損失，相對人涉嫌業務侵占，惟抗
    告人體諒相對人有難言之處才沒有舉發。事經多年抗告人因
    經營酒店繁忙忘了取回系爭本票，或是忘了是否確有簽發系
    爭本票，今相對人提出系爭本票聲請強制執行，其居心可議
    ，爰依法提起抗告等語。
四、查相對人依票據法第123條規定，聲請法院裁定對發票人即
    抗告人之財產強制執行，其性質係屬非訟事件，故法院依法
    僅就系爭本票形式上之要件是否具備予以審查為已足。若發
    票人就系爭本票債務是否存在，系爭本票是否真正，或是否
    無效有所爭執時，依法應由發票人另行提起確認訴訟以謀解
    決，殊無於本件裁定程序中為此實體事項爭執之餘地。從而
    ，抗告人提起本件抗告，為無理由，應予駁回。
五、按非訟事件依法應由關係人負擔費用者，法院裁定命關係人
    負擔時，應一併確定其數額，非訟事件法第24條第1項定有
    明文。爰依法確定本件抗告程序費用額為1,000元，由抗告
    人負擔。
六、據上論結，本件抗告為無理由，依非訟事件法第46條、第21
    條第2項、第24條第1項、民事訴訟法第495條之1第1項、第4
    49條第1項、第95、第78條，裁定如主文。
中    華    民    國    98    年    6     月    29    日
                  民事第二庭   審判長法  官  許秀芬
                                     法  官  陳秋月
                                     法  官  周靜秀
正本係照原本作成。
不得再抗告。
中    華    民    國    98    年    6     月    29    日
                                     書記官


司法院資訊處製作；財團法人民間司法改革基金會備份。
